【裁判字號】    92,簡上,604
【裁判日期】    921212
【裁判案由】    侵權行為損害賠償
【裁判全文】
臺灣臺北地方法院民事判決                        九十二年度簡上字第六○四號
    上  訴  人  山林貨櫃運輸有限公司
    法定代理人  丁○○
    上  訴  人  丙○○
    右二人共同
    訴訟代理人  甲○○
    被上訴人    乙○○
右當事人間請求侵權行為損害賠償事件，上訴人對於民國九十二年八月十三日本院新
店簡易庭九十二年度店簡字第一六四號第一審判決提起上訴，本院於民國九十二年十
一月二十八日言詞辯論終結，判決如左：
    主  文
上訴駁回。
第二審訴訟費用由上訴人負擔。
    事  實
甲、上訴人方面：
一、聲明：
  (一)廢棄原判決。
  (二)如受不利判決，上訴人願供擔保請准宣告免為假執行。
二、陳述：除與原判決記載相同者，茲引用之外，補稱：
  (一)本件被上訴人起訴主張上訴人於民國（下同）九十一年六月二十七日下午二時二
    十分許，行至國道三號北上車道二十二公里處（木柵隧道內）發生車禍事故，致
    被上訴人所有車號為Ｋ九九二八九自小客車毀損，而支出車輛修復費用新台幣（
    下同）十九萬五千元，被上訴人爰依民法第一百八十四條規定請求損害賠償。又
    被上訴人主張上訴人周弘恩為超越被上訴人所駕駛車號Ｋ九九二八九自小客車，
    由中線變換至外側車道，自被上訴人與停於外側車輛中間蛇行超車，致被上訴人
    所駕駛之車輛遭上訴人所駕駛之曳引車撞擊右側車身。然上訴人周洪恩於警方調
    查及原審審理中均主張伊自中和起皆保持行駛於外側車道，未曾進入中線車道，
    況現場並無目擊證人目擊肇事經過，且被上訴人亦無確證據證明上訴人於車行隧
    道內係行駛於中線車道，亦未於發生事故時, 依慣例通知警方至現場處理，再者
    ，依常理判斷本件事故發生地點前方已有貨櫃車橫向打滑造成車禍事故，被上訴
    人本可留待現場交由警方一併處理，然被上訴人竟離開現場，造成事故現場破壞
    ，卻於嗣後主張上訴人應負全部肇事責任，顯非合理。
  (二)另依台北市車輛行車事故鑑定委員會之鑑定意見書分析研判第二點所載「．．．
    然依警方提供事故現場照片顯示Ｂ車（被上訴人所駕駛）右側車身車損係有角度
    之碰撞所造成顯示該車當時應非靜止狀態，而Ａ車左後車輪處亦有擦痕，研判兩
    車肇事當時均有偏閃之情形以致兩車安全間隔不足而發生擦撞，是以Ａ、Ｂ兩車
    均有未保持行車安全間隔之嫌」，被上訴人雖不服前開鑑定意見，而提起覆議指
    稱，被上訴人所有之自小客車被撞平無角度，惟該車後安全桿擦傷乃遭上訴人所
    駕駛之曳引車後左輪鋼圈擦撞所致，可證上訴人車輛從後車道不當擦撞致生損毀
    ，況由台北市車輛行車事故鑑定案件覆議意見書之覆議意見結果及理由可知，前
    開委員會仍認定兩造皆未保持行車安全間隔，而未變更原鑑定意見，是由前開二
    次委員會鑑定意見足證被上訴人對系爭車禍事故亦有過失。
  (二)此外，依被上訴人車損照片可知，系爭事故係因兩車擦撞而非追撞，且被上訴人
    亦自述其所駕駛之自小客車係遭曳引車左後輪鋼圈所擦撞，上訴人車輛係營業曳
    引車之重車，後照鏡既有死角，被上訴人倘有違規超出分道線之行為，上訴人亦
    未必如原審判決所稱必能發現被上訴人違規行為。又況，原審判決亦認定上訴人
    係以時速約六十公里向前行駛，撞擊點必有凹陷，然本件上訴人右前側或後保險
    桿並無直接遭撞擊凹陷之痕跡，且由後安全桿往前車頭有擦撞痕跡，僅能證明車
    損所在部位，無法得知係由兩造何人未保持安全間隔所致。再者，倘如被上訴人
    於台北市車輛行車事故鑑定委員會所稱，上訴人所駕駛之曳引車係由中線車道中
    間蛇行超車致生系爭事故云云，然被上訴人之曳引車較一般房車為寬，而本件事
    故係發生於木柵隧道內，上訴人所駕駛之曳引車如何於隧道內任意蛇行超車，況
    倘係行駛於中線道車道及外側車道兩車夾縫，何以行駛於被上訴人前後之車輛未
    有毀損之情形發生。更何況，若以上訴人時速六十公里之速度撞擊被上訴人之車
    輛後保險桿，必有撞擊凹陷處，然此種情形並未發生。且依被上訴人所云，上訴
    人之曳引車係由其後方之不當超車，從中線變換至外側車道，致曳引車左後車輪
    鋼圈擦撞被上訴人車輛後保險桿，又因上訴人丙○○將車身回正時，仍強行往前
    行駛，致被上訴人之車輛右側車身由後往前，產生均勻之擦撞痕跡；然依常理判
    斷，曳引車倘如被上訴人所云之方式超車，平板車架會較曳引車車頭向左偏斜，
    此時被上訴人右側車身之擦痕必會有深淺不一之情形發生，惟被上訴人車輛並無
    此擦痕。換言之，被上訴人無法證明係因上訴人車輛不當超車致生事故，且系爭
    事故發生時，上訴人所駕駛動線為外側車道可能性較大並與事實相符，是系爭事
    故發生之原因係被上訴人超出分道線而遭被告車輛擦撞而造成，被上訴人請求上
    訴人負全部損害賠償責任，顯無理由；詎原審判決遽為上訴人敗訴判決，其認事
    用法，顯有未洽。
三、證據：除援用第一審所提證據外，上訴人並未補提新證據為證。
乙、被上訴人方面：
一、聲明：上訴駁回。
二、陳述：除與原判決記載相同者，茲引用之外，補稱：
    被上訴人因系爭車禍致被上訴人所有之車子毀損，被上訴人僅為請求上訴人修復
    前開車子毀損而已。
三、證據：除援用第一審所提證據外，被上訴人並未補提新證據為證。
    理  由
一、本件被上訴人起訴主張其於九十一年六月二十七日下午二時二十分許，駕駛所有
    車號Ｋ九九二八九自小客車，沿國道三號高速公路北向行駛，行至該路段北向二
    十二公里處（木柵隧道內），因前方有一部貨櫃車打滑橫向於中、內車道，其見
    狀即煞車靜止於中間車道，惟自後方由上訴人丙○○所駕駛之車號ＫＵ九八六營
    業曳引車，因欲超越其所有車輛，由中線變換至外側車道，未保持安全間隔，致
    其車左後車輪鋼圈擦撞伊車輛後安全桿，上訴人丙○○將其車身回正時，因仍強
    行往前行駛，致上訴人丙○○車輛平板架之角燈及護桿，擦撞伊右側車身，導致
    伊車輛右側車身由後往前產生均勻之擦撞痕跡，修復費用需十九萬五千元，爰請
    求上訴人賠償損害等語；上訴人則以：其自中和起即一直保持行使外側車道，並
    未曾進入中線車道；並未感覺與原告車輛擦撞，有可能是因天雨隧道內亦濕滑，
    被上訴人車輛煞車打橫或偏滑，始發生擦撞情事，其並未蛇行任意變換車道，縱
    認其確有擦撞被上訴人車輛之行為，惟被上訴人亦有部分過失，自不應由上訴人
    全額賠償被上訴人云云置辯。
二、經查，本件兩造對於其各自所有之車輛確有擦撞情事發生一節並不爭執，此部份
    事實亦經被上訴人提出車損照片十幀為證，此部份事實之真正應堪確認。另就本
    件車禍發生之責任歸屬問題，依台北市車輛行車事故鑑定委員會鑑定結果，認為
    本件事故發生之原因，可能為被上訴人或上訴人之車輛均有偏閃，未保持安全間
    隔，而導致擦撞，此部份事實，有台北市車輛行車事故鑑定委員會北鑑字第九一
    三○二三八五○○號鑑定意見書、台北市車輛事故鑑定案件九十一年十月十四日
    北市交鑑意字第五九三一號覆議意見書、台北市交通局九十二年六月二十三日北
    市交五字第０９２３２４０３５００號函等在卷可稽。是本件兩造所爭執者，乃
    系爭車禍之發生，究係被上訴人未保持安全間隔？或上訴人丙○○未保持安全間
    隔？或二人均未保持安全間隔才發生本件車禍？關於被上訴人車輛受損狀況，有
    被上訴人提出之受損後車輛照片為證，依該等照片所示，被上訴人車輛係在右側
    部分有長條幅之擦撞痕，此一擦撞痕自車輛行李箱右側連貫至右引擎室，同時造
    成後擋風玻璃、右後照鏡破裂，依被上訴人車輛上述撞擊痕跡所示，此種事故乃
    間距不足所造成之摩擦，換言之，屬面對面之平行擦撞，而非點對點、有角度之
    撞擊。依上訴人於原審及警方調查詢問時所主張謂：「車禍之前，我左前方有一
    部車打橫，我只看一眼，繼續前行；沒有印象對該車號Ｋ九九二八九號自小客車
    發生擦撞，也無感覺有碰撞」（詳警方九十一年六月二十七日交通事故調查筆錄
    及原審九十二年四月九日言詞辯論筆錄）等語以觀，顯然上訴人於行進中，未見
    前方或者左側有任何車輛靠近，再依上訴人於上訴理由中主張其所駕駛之車輛係
    營業曳引車之重車，後照鏡既有死角等情，堪信被上訴人車輛並非在上訴人車輛
    左前方，亦無加速欲自上訴人左前方轉入上訴人車道之行為（蓋上訴人未見其前
    方有任何車輛插入），在此種情況下，倘被上訴人無插入上訴人車前之行為，而
    其車輛復在上訴人車輛左側平行駕駛，依一般駕駛習慣及經驗，較為低矮之自用
    小客車駕駛豈有明知右側有一重型曳引車，且該曳引車車輪鋼圈幾與小客車車門
    等高情形下，猶主動駕車貼近曳引車致右側全面遭曳引車擦撞？又一般而言，車
    輛駕駛人於甫擦撞時，當下立即之反應乃駛離拉開間距，其所受擦撞痕跡當不致
    係全面性狀態，惟倘駕駛人係在驟不及防情況下遭擦撞，即有可能造成此種全面
    性擦撞痕跡，是以，本件被上訴人當係在被動情況下遭擦撞，始造成其車輛有此
    損失，而非自行駕車駕車擦撞上訴人。又依被上訴人車輛遭擦撞痕跡以觀，此痕
    跡係自後行李箱往前引擎室方向摩擦，亦即，前來擦撞之車輛係呈現加速（相較
    於被上訴人之車速而言）狀態，蓋倘係被上訴人車輛加速，則其所受摩擦痕跡應
    係自引擎室右側往行李箱右側方向前進，而前擋風玻璃所受之損害亦必大於後擋
    風玻璃（首次撞擊點緣故），惟本件乃後擋風玻璃遭受較大之損害，益見被上訴
    人車輛應係被動遭擦撞。又倘被上訴人之車輛係自後方開始遭擦撞，則此種擦撞
    顯然非其所預料，換言之，此種擦撞既來自後方，非來自前方，被上訴人於行車
    時顯然無法預見危險之將生，是被上訴人主張上訴人係加速行車且變換車道致車
    尾發生擺尾狀態而擦撞其車輛右側等語應非虛罔。
三、原審法院將本件事故由被上訴人引發之可能性分為：(一)原告車輛擬由中線車道駛
    入外車道，超出分道線而遭被告車輛從後方撞擊；(二)原告車輛因偏滑，致車身一
    部份或全部超出分道線而遭被告車輛撞擊等二種假設，並在此二種假設前提下詳
    細論述，進而得出本件車禍事故之發生係因上訴人丙○○變換車道時，因過失未
    保持安全距離而造成之結論，其認事過程並無違背經驗法則及論理法則之處，上
    訴人雖執台北市車輛行車事故鑑定委員會之鑑定意見書分析研判第二點結論，主
    張本件車禍事故之發生被上訴人亦有過失責任云云，然上開單位之鑑定結果亦僅
    係就事故發生後雙方車輛外觀所作之研判結論（本件未作現場測量圖），並非目
    擊證人之證詞，則其鑑定報告之證據力自非絕對，況本院亦無受該鑑定報告拘束
    之義務，原審及本院本於上述證據資料所為認定，自有法律上之效力，上訴人上
    開辯詞，並無可採。上訴人復以原審計算被上訴人車輛修復費用時未考量適切之
    折舊標準以為判斷，所得結果自有未當云云為辯。然查，原審係本於行政院所頒
    布之固定資產耐用年述表及固定資產折舊率表計算折舊，並非毫無所據、憑空臆
    測，而行政院所頒布之此一折舊標準，亦有其計算之公式與依據，姑不論該折舊
    標準是否精確，然究非毫無所本可比擬。原審既已詳述其計算標準，上訴人猶執
    陳詞爭執，對於除此之外是否另有更精確之計算標準，亦未見上訴人舉證說明，
    其所為辯詞自無可採。
四、綜上所述，本件被上訴人主張上訴人駕駛車輛不慎擦撞其車輛之情為可採，上訴
    人所辯均為無可取，從而，被上訴人依侵權行為規定請求上訴人負損害賠償責任
    自有理由，原審於扣除折舊金額後，判命上訴人連帶給付十七萬七千八百九十元
    ，並依聲請准予宣告假執行，於法並無不合。上訴意旨指摘原判決不當，求予廢
    棄改判，為無理由，應予駁回其上訴。
五、據上論結，本件上訴為無理由，依民事訴訟法第四百三十六條之一第三項、第四
    百四十九條第一項、第八十五條第一項前段，判決如主文。
中      華      民      國    九十二    年     十二     月      十二    日
                                民事第二庭審判長法  官  丁蓓蓓
                                                法  官  李家慧
                                                法  官  汪漢卿
正本係照原本作成
不得上訴
中      華      民      國    九十二    年     十二     月      十二    日
                                                書記官  許婉如


司法院資訊處製作；財團法人民間司法改革基金會備份。
